臺灣高雄地方法院刑事判決　　　　　　 100年度訴字第1190號
公　訴　人　臺灣高雄地方法院檢察署檢察官
被　　　告　蔡德銘
上列被告因違反毒品危害防制條例案件，經檢察官提起公訴（10
0 年度毒偵字第3911號、100 年度毒偵字第4472號），被告於本
院準備程序進行中為有罪之陳述，經本院合議庭裁定由受命法官
獨任改依簡式審判程序審理，並判決如下：
    主  文
蔡德銘施用第一級毒品，共貳罪，均累犯，各處有期徒刑拾月。
應執行有期徒刑壹年陸月。
    事  實
一、蔡德銘前因施用毒品案件，經本院以民國93年度毒聲字第10
    95號裁定送觀察勒戒後，認有繼續施用毒品之傾向，經本院
    以93年度毒聲字第1515號裁定令入戒治處所施以強制戒治，
    ，於94年4 月12日執行完畢釋放，並經臺灣高雄地方法院檢
    察署檢察官於94年4 月14日，以94年度戒毒偵字第183 號為
    不起訴處分確定。嗣於前揭強制戒治完畢釋放後5 年內，復
    因施用毒品案件，經臺灣高等法院高雄分院以97年度上訴字
    第859 號判決判處有期徒刑10月，減為有期徒刑5 月確定。
    再因施用毒品案件，經本院以97年度審訴字第331 號、97年
    度審訴字第904 號、97年度審訴字第2365號判決，分別判處
    有期徒刑8 月、8 月、9 月確定。上開4 罪所處之刑，經本
    院以97年度審聲字第840 號裁定應執行有期徒刑2 年3 月確
    定，於99年3 月26日假釋出監，於99年6 月18日假釋期滿，
    假釋未經撤銷，視為執行完畢。猶不知戒絕毒癮，明知海洛
    因係毒品危害防制條例第2 條第2 項第1 款所明定之第一級
    毒品，不得持有、施用，復基於施用第一級毒品海洛因之犯
    意，(一)於100 年月3 月28日某時，在高雄市○○區○○街32
    巷1 之1 住處，以將海洛因摻入香菸內，再點煙吸食煙霧之
    方式，施用第一級毒品海洛因1 次。嗣於100 年3 月28日17
    時5 分許，在高雄市新興區○○○路與開封路口，因行跡可
    疑為警盤查，經得其同意採集尿液送驗後，檢驗結果呈嗎啡
    陽性反應。(二)於100 年6 月6 日某時，在前揭住處，以前揭
    方式，施用第一級毒品海洛因1 次。因蔡德銘係列管尿液採
    驗人口，經警通知於100 年6 月6 日上午9 時10分許採尿送
    驗，檢驗結果呈嗎啡陽性反應，而知悉上情。
二、案經高雄市政府警察局新興分局、苓雅分局移送臺灣高雄地
    方法院檢察署檢察官偵查起訴。
    理  由
一、本件被告蔡德銘所犯均係死刑、無期徒刑、最輕本刑為3 年
    以上有期徒刑以外之罪，其於準備程序中，就被訴事實均為
    有罪之陳述，經本院告知簡式審判程序之旨，並聽取檢察官
    及被告之意見後，合議庭裁定由受命法官獨任進行簡式審判
    程序，合先敘明。
二、上開事實，業據被告蔡德銘於本院審理時坦承不諱（見訴字
    卷第17頁），且經警2 次採集其尿液送台灣檢驗科技股份有
    限公司檢驗結果，被告尿液均呈嗎啡陽性反應，有高雄市政
    府警察局新興分局偵辦毒品危害防制條例嫌疑人尿液採證代
    碼表、列管毒品人口尿液檢體採集送驗紀錄表、台灣檢驗科
    技股份有限公司濫用藥物檢驗報告、濫用藥物尿液檢體監管
    紀錄表、尿液檢體照片在卷可稽（見警一卷第8 至10頁、偵
    一卷第14頁、警二卷第3 至4 頁）。爰審酌：(一)氣相層析質
    譜儀（GCMS）乃目前就藥物篩檢結果必須進一步確認時最常
    採用之確認方法，因此在良好的操作條件之下，以氣相層析
    質譜儀作為藥物及其代謝物之定性及定量分析，幾乎不會有
    偽陽性反應產生，業經行政院國軍退除役官輔導委員會台北
    榮民總醫院於83年4 月7 日以（83）北總內字第03059 號函
    示明確。(二)又海洛因係嗎啡經化學合成之半人工合成品，毒
    性倍於嗎啡，其經吸食或施打入人體，經新陳代謝作用又分
    解成嗎啡，故海洛因在進入人體後，均以嗎啡型態排於尿液
    中，故於吸食或施打海洛因者尿液中，可檢出嗎啡陽性反應
    ，業經憲兵司令部80年5 月7 日以（80）鑑驗字第1746號函
    示明確。從而，被告尿液經以氣相層析質譜儀鑑驗後，結果
    呈嗎啡陽性反應，已如前述，是依前開函示意旨，被告自白
    核與事實相符。
三、按毒品危害防制條例於92年7 月9 日修正公布，自93年1 月
    9 日施行，其中第20條、第23條將施用毒品之刑事處遇程序
    ，區分為「初犯」及「5 年內再犯」、「5 年後再犯」。依
    其立法理由之說明：「初犯」，經觀察、勒戒或強制戒治後
    ，應為不起訴處分或不付審理之裁定；經觀察、勒戒或強制
    戒治執行完畢釋放後，「5 年內再犯」者，因其再犯率甚高
    ，原實施之觀察、勒戒及強制戒治既已無法收其實效，爰依
    法追訴或裁定交付審理。至於經觀察、勒戒或強制戒治執行
    完畢釋放後，「5 年後再犯」者，前所實施之觀察、勒戒或
    強制戒治已足以遮斷其施用毒品之毒癮，為期自新及協助其
    斷除毒癮，仍適用「初犯」規定，先經觀察、勒戒或強制戒
    治之程序。從而依修正後之規定，僅限於「初犯」及「5 年
    後再犯」二種情形，始應先經觀察、勒戒或強制戒治程序。
    倘被告於5 年內已再犯，經依法追訴處罰，縱其第3 次（或
    第3 次以上）再度施用毒品之時間，在初犯經觀察、勒戒或
    強制戒治執行完畢釋放5 年以後，已不合於「5 年後再犯」
    之規定，且因已於「5 年內再犯」，顯見其再犯率甚高，原
    實施觀察、勒戒或強制戒治，已無法收其實效，即應依該條
    例第10條處罰（最高法院95年5 月9 日95年度第7 次刑事庭
    會議決議參照）。查被告前因施用毒品案件，經本院以93年
    度毒聲字第1095號裁定送觀察勒戒後，認有繼續施用毒品之
    傾向，經本院以93年度毒聲字第1515號裁定令入戒治處所施
    以強制戒治，於94年4 月12日執行完畢釋放，並經臺灣高雄
    地方法院檢察署檢察官於94年4 月14日以94年度戒毒偵字第
    183 號為不起訴處分確定。復因施用毒品案件，經臺灣高等
    法院高雄分院以97年度上訴字第859 號判決判處有期徒刑10
    月，減為有期徒刑5 月確定。再因施用毒品案件，經本院以
    97年度審訴字第331 號、97年度審訴字第904 號、97年度審
    訴字第2365號判決，分別判處有期徒刑8 月、8 月、9 月確
    定之事實，有臺灣高等法院被告前案紀錄表在卷可憑。是被
    告雖係於上開強制戒治執行完畢釋放5 年後再犯本罪，然其
    前次所犯臺灣高等法院高雄分院以97年度上訴字第859 號、
    本院以97年度審訴字第331 號、97年度審訴字第904 號、97
    年度審訴字第2365號等施用毒品案件，均係在上開強制戒治
    執行完畢後5 年內所為，而屬「5 年內再犯」之情形，依最
    高法院上開決議之意旨，被告本件施用海洛因之犯行，應依
    法論科。從而，本案事證明確，被告犯行，堪予認定。
四、核被告所為，均係犯毒品危害防制條例第10條第1 項之施用
    第一級毒品罪。被告持有第一級毒品之行為，均已為其後施
    用之高度行為所吸收，均不另論罪。被告所犯上開2 罪，犯
    意各別、行為互殊，應分論併罰。又被告曾因如事實欄所示
    犯行，經法院判決如事實欄所示罪刑確定，於99年3 月26日
    假釋出監，於99年6 月18日假釋期滿，假釋未經撤銷，視為
    執行完畢之事實，此有前開前案紀錄表可佐，是其5 年以內
    故意再犯本件有期徒刑以上之2 罪，均為累犯，各應依刑法
    第47條第1 項規定，均加重其刑。本院審酌被告前經觀察勒
    戒、強制戒治及有期徒刑視為執行完畢，猶不思戒除毒癮，
    顯見其並無堅定戒癮之意志，惟念其行為尚未危害他人及其
    犯後坦承犯行，態度尚佳等一切情狀，分別量處如主文所示
    之刑，並依刑法第51條第5 款之規定，定其應執行之刑，以
    資懲儆。
據上論斷，應依刑事訴訟法第273 條之1 第1 項、第299 條第1
項前段，毒品危害防制條例第10條第1 項，刑法第11條前段、第
47條第1 項、第51條第5 款，判決如主文。
本案經檢察官張媛舒到庭執行職務。
中    華    民    國    100   年    11     月    24    日
                  刑事第五庭  法  官  方錦源
以上正本證明與原本無異。
如不服本判決應於收受本判決後10日內向本院提出上訴書狀，並
應敘述具體理由，如未敘述上訴理由者，應於上訴期間屆滿後20
日內補提理由書狀於本院（均須按他造當事人之人數附繕本）「
切勿逕送上級法院」。
中    華    民    國    100   年    11    月    24    日
                              書記官  王珮樺
附錄本案論罪條文：
毒品危害防制條例第10條第1 項
施用第一級毒品者，處6 月以上5 年以下有期徒刑。